臺灣高雄地方法院刑事判決　　　　　110年度審交訴字第128號
公　訴　人　臺灣高雄地方檢察署檢察官
被　　　告　黃世和


選任辯護人　張介鈞律師
　　　　　　張鈞棟律師
被　　　告　陳美芬


選任辯護人　王仁聰律師
　　　　　　田崧甫律師
上列被告因過失致死案件，經檢察官提起公訴（110 年度調偵字
第298 號），因被告於準備程序進行中，就被訴事實為有罪之陳
述，經受命法官告知簡式審判程序之旨，並聽取被告與公訴人之
意見後，由本院合議庭裁定由受命法官獨任依簡式審判程序審理
，判決如下：
    主  文
戊○○犯無駕駛執照駕車，因而犯過失致人於死罪，處有期徒刑
拾月。
丁○○犯過失致人於死罪，處有期徒刑陸月，如易科罰金，以新
臺幣壹仟元折算壹日。
    事實及理由
一、丁○○考領有普通輕型機車駕駛執照，其於民國109 年6 月
    13日晚間9 時19分許，騎乘車牌號碼000-000 號普通輕型機
    車搭載兒童童○玥（100 年7 月間生，真實姓名年籍詳卷）
    ，行經高雄市鳳山區自強一路與南光街口時，本應注意停車
    時，於顯有妨礙其他人、車通行處所不得停車，而依當時天
    候晴、夜間有照明、柏油路面乾燥、無缺陷、無障礙物、視
    距良好等狀況，並無不能注意之情形，竟貿然將上開機車停
    放在自強一路與南光街口，並讓童○玥坐在機車上等候，即
    自行下車購物。適有戊○○原考領有職業大貨車駕駛執照，
    惟已於107 年12月4 日遭逾審逕註，且未換領普通大貨車駕
    駛執照，依法不得駕駛，竟仍駕駛車牌號碼000-0000號自用
    大貨車，沿高雄市鳳山區自強一路由南往北方向行駛，行駛
    至上開路口時，本應注意車前狀況，隨時採取必要之安全措
    施，且應注意在劃有分向限制線之路段，不得駛入來車之車
    道內，而依當時狀況，並無不能注意之情形，竟疏未注意即
    貿然跨越分向限制線行駛，且未注意車前狀況，隨時採取必
    要之安全措施，因而碰撞丁○○停放在上開路口之機車，致
    童○玥人車倒地，並受有雙側氣血胸、疑似骨盆骨折等傷害
    ，送醫急救後傷勢嚴重，仍於109 年6 月14日凌晨0 時許，
    因全身多重外傷、雙側氣血胸及低血容積性休克而死亡。嗣
    在有偵查犯罪職權之公務員或機關發覺戊○○、丁○○犯行
    前，戊○○留在現場，向前往現場處理之警員、丁○○向前
    來傷者就醫之醫院處理之警員，均坦承肇事而自願接受裁判
    。
二、案經童○玥之母乙○○訴由高雄市政府警察局鳳山分局報告
    臺灣高雄地方檢察署檢察官偵查起訴。
    理  由
一、程序方面：
    本件被告戊○○、丁○○所犯均係死刑、無期徒刑、最輕本
    刑為3 年以上有期徒刑以外之罪，其於準備程序進行中就被
    訴事實為有罪之陳述，經受命法官告知簡式審判程序之旨，
    並聽取當事人之意見後，本院合議庭認無不得或不宜改依簡
    式審判程序進行之情形，爰依刑事訴訟法第273 條之1 第1 
    項規定，裁定由受命法官獨任進行簡式審判程序。又本件所
    引屬於審判外陳述之傳聞證據，依同法第273 條之2 規定，
    不受第159 條第1 項關於傳聞法則規定之限制，依法有證據
    能力，合先敘明。
二、認定犯罪事實所憑之證據及其理由：
  ㈠上開犯罪事實，業據被告戊○○、丁○○均坦承不諱，核與
    證人即告訴人乙○○、證人即在場目擊者謝煌麟證述相符，
    並有道路交通事故現場圖、道路交通事故調查報告表㈠、㈡
    -1、現場暨車損照片、高雄市政府警察局鳳山分局勘查報告
    所附照片、監視錄影畫面翻拍照片、被害人童○玥之病歷資
    料、長庚醫療財團法人高雄長庚紀念醫院診斷證明書、相驗
    屍體證明書、檢驗報告書、相驗照片、高雄市政府交通局車
    輛行車事故鑑定委員會109 年11月3 日高市車鑑字第109708
    95800號函、高雄市政府110年3月16日高市府交交工字第110
    33239700號函在卷可稽，足認被告2人前揭任意性自白與事
    實相符，堪予採信。
  ㈡按汽車（包括機車）停車時，顯有妨礙其他人、車通行處所
    不得停車；汽車行駛時，駕駛人應注意車前狀況，並隨時採
    取必要之安全措施；汽車在劃有分向限制線之路段，不得駛
    入來車之車道內，道路交通安全規則第2 條第1 項第1 款、
    第112 條第1 項第9 款、第94條第3 項、第97條第1 項第2 
    款分別定有明文。查被告戊○○曾考領有職業大貨車駕駛執
    照、被告丁○○考領有普通輕型機車駕駛執照，有渠等證號
    查詢汽車、機車駕駛人資料在卷可稽（見警卷第91、93頁）
    ，渠等對於上開規定自應知之甚詳，而本件事故發生時，天
    候晴、夜間有照明、柏油路面乾燥、無缺陷、無障礙物、視
    距良好等情，亦有道路交通事故調查報告表㈠在卷可查，又
    無不能注意之情事，則被告丁○○違反上開規定在顯有妨礙
    其他人、車通行處之上開路口停車、被告戊○○違反上開規
    定未注意車前狀況，並隨時採取必要之安全措施，且跨越分
    向限制線行駛而肇致本件車禍事故，對本件車禍事故之發生
    自均有過失，高雄市政府交通局車輛行車事故鑑定委員會、
    高雄市車輛行車事故鑑定覆議會之意見亦均認被告戊○○跨
    越分向限制線行駛，未注意車前狀況，為肇事主因、被告丁
    ○○在顯有妨礙其他人車通行處所停車，為肇事次因，有高
    雄市政府交通局車輛行車事故鑑定委員會109 年11月3 日高
    市車鑑字第10970895800 號函、高雄市政府110 年3 月16日
    高市府交交工字第11033239700號 函在卷可稽（見偵字第12
    528 號卷第145 、259 頁），故被告2 人之駕駛行為均顯有
    過失甚明。又被害人因本件車禍事故而死亡，有上開相驗屍
    體證明書在卷可佐，是被告2 人過失行為與被害人之死亡結
    果間，顯有相當因果關係存在。從而，本件事證明確，被告
    2 人上開犯行，均堪認定，應依法論科。
三、論罪科刑：
  ㈠法律說明：
    按道路交通管理處罰條例第86條第1 項關於汽車駕駛人，無
    駕駛執照駕車，因而致人受傷或死亡，依法應負刑事責任者
    ，加重其刑至2 分之1 之規定，係就刑法第276 條或第284 
    條前段之過失致死或過失傷害之基本犯罪類型，對於加害人
    為汽車駕駛人，於從事駕駛汽車之特定行為時，在無駕駛執
    照之情形，因而致人受傷或死亡之特殊行為要件予以加重處
    罰，已就該罪犯罪類型變更之個別犯罪行為予以加重，而成
    另一獨立之罪名，自屬刑法分則加重之性質（最高法院99年
    度台非字第198 號判決意旨參照）。
  ㈡罪名：
    查被告戊○○曾考領有職業大貨車駕駛執照，嗣於107 年12
    月4 日因受逾審逕註處分，該駕駛執照註銷失效，而於本案
    車禍發生時，被告尚未換發同等車類之普通駕駛執照乙節，
    有證號查詢汽車駕駛人資料表在卷可稽（見警卷第91頁），
    足見被告戊○○於本件交通事故肇事時係屬未領有合格汽車
    駕駛執照之狀態。是核被告戊○○所為，係犯道路交通管理
    處罰條例第86條第1 項、刑法第276 條之無駕駛執照駕車因
    過失致人於死罪，並應依道路交通管理處罰條例第86條第1
    項之規定加重其刑；被告丁○○係犯刑法第276 條之過失致
    人於死罪。起訴意旨認被告戊○○係犯刑法第276 條之過失
    致人於死罪，尚有未合，惟因二者基本社會事實同一，爰依
    法變更起訴法條。
  ㈢刑之減輕部分：
    被告2 人在有偵查犯罪職權之公務員或機關發覺渠等犯行前
    ，被告戊○○向前往現場處理之警員坦承肇事、被告丁○○
    向前來傷者就醫之醫院處理之警員坦承肇事，自首而願接受
    裁判等節，有高雄市政府警察局道路交通事故肇事人自首情
    形紀錄表在卷可查（見警卷第45、47頁），足認被告2 人在
    渠等所為過失致死犯行未被發覺之前，即主動向處理員警自
    首而接受裁判，已符合自首要件，爰依刑法第62條前段規定
    ，減輕其刑。
  ㈣刑罰裁量：
    爰以行為人之責任為基礎，審酌被告丁○○騎乘機車、被告
    戊○○駕駛自用大貨車未遵守道路交通規則，因而肇致本件
    交通事故致被害人不幸死亡，使被害人家屬頓時失去至親，
    造成被害人家屬精神上痛苦甚鉅，所為實有不該，惟念被告
    戊○○犯後始終坦承犯行、被告丁○○於本院審理時終能坦
    承犯行，犯後態度尚可，並考量被告2 人雖未能與被害人家
    屬達成和解，然係因兩造對於賠償金額無法達成共識而未能
    達成和解，兼衡渠等教育程度、經濟（涉個人隱私，詳卷）
    、過失程度等一切情狀，分別量處如主文所示之刑，並就被
    告丁○○部分諭知易科罰金折算標準。另被告丁○○之辯護
    人雖為被告丁○○請求緩刑宣告等語（見本院卷第45頁），
    然被告丁○○尚未與被害人家屬和解，未得被害人家屬之原
    諒，參酌本件之量刑，並無暫不執行為適當之情形，爰不予
    宣告緩刑。
據上論斷，應依刑事訴訟法第273 條之1 第1 項、第284 條之1 
、第299 條第1 項前段、第300 條，道路交通管理處罰條例第86
條第1項，刑法第276條、第62條前段，刑法施行法第1條之1，判
決如主文。  
本案經檢察官丙○○提起公訴，檢察官甲○○到庭執行職務。
中    華    民    國   110    年    10    月    8     日
                  刑事第五庭  法  官  陳銘珠 
以上正本證明與原本無異。
如不服本判決應於收受送達後20日內向本院提出上訴書狀，並應
敘述具體理由；如未敘述上訴理由者，應於上訴期間屆滿後20日
內向本院補提理由書（均須按他造當事人之人數附繕本）「切勿
逕送上級法院」。
因疫情而遲誤不變期間，得向法院聲請回復原狀。
中    華    民    國   110    年    10    月    8     日
                              書記官  黃靖媛
附錄本案論罪科刑法條：
《道路交通管理處罰條例第86條第1項》
汽車駕駛人，無駕駛執照駕車、酒醉駕車、吸食毒品或迷幻藥駕
車、行駛人行道或行經行人穿越道不依規定讓行人優先通行，因
而致人受傷或死亡，依法應負刑事責任者，加重其刑至2 分之1
。
《中華民國刑法第276條》
因過失致人於死者，處5 年以下有期徒刑、拘役或50萬元以下罰
金。